【裁判字號】    97,交訴,46
【裁判日期】    970930
【裁判案由】    公共危險等
【裁判全文】
臺灣臺中地方法院刑事判決              97年度交訴字第46號
公  訴  人  臺灣臺中地方法院檢察署檢察官
被      告  乙○
上列被告因公共危險等案件，經檢察官提起公訴（96年度偵字第
27430號），本院判決如下：
    主    文
乙○因過失傷害人，處拘役伍拾日，如易科罰金，以新臺幣壹仟
元折算壹日。
其餘被訴肇事逃逸部分，無罪。
    事    實
一、乙○於民國96年8月29日上午，駕駛車牌號碼7Q-8270號自用
    小客車，沿臺中市○區○○○路往五權一街由南往北方向行
    駛，本應注意汽車在同一車道行駛時，後車與前車之間應保
    持隨時可以煞停之距離，且應注意車前狀況，依當時晴天、
    路面柏油、乾燥、無缺陷、無障礙物、視距良好之情形下，
    又無不能注意之情事，於同日上午8時50分，行經臺中市○
    區○○○路429號前時，竟疏未注意及此，於低下頭拿早餐
    之際，自後方追撞前方停等紅燈之甲○○所駕駛之車牌號碼
    9828-LR號自用小客車，致車牌號碼9828-LR號自用小客車復
    推撞前方不詳車號之計程車，甲○○當場未及時察覺受有傷
    害，延至下午始生嘔吐等身體不適現象，於同日晚上就醫後
    ，始知因而受有胸、腹部挫傷、頸部扭傷之傷害。
二、案經甲○○訴由臺中市警察局第一分局報告臺灣臺中地方法
    院檢察署檢察官偵查起訴。
    理    由
壹、程序部分（證據能力之說明）：
一、按被告以外之人於審判外之陳述，雖不符合刑事訴訟法第15
    9條之1至第159條之4之規定，但經當事人於審判程序同意作
    為證據，法院審酌該言詞陳述或書面陳述作成時之情況，認
    為適當者，亦得為證據。當事人、代理人或辯護人於法院調
    查證據時，知有第159條第1項不得為證據之情形，而未於言
    詞辯論終結前聲明異議者，視為有前項之同意，此為刑事訴
    訟法第159條之5所明定。查被告對於下列本院所引用之各項
    證據之證據能力，於言詞辯論終結前，均無何異議，且經本
    院審酌上開證據資料製作時之情況，並無顯有不可信及違法
    不當之瑕疵，亦認為以之作為證據應屬適當，依前開說明，
    該等人證、書證，均有其證據能力，自均得為證據。
貳、實體部分：
甲、有罪部分：
一、訊據被告乙○對其於上開時、地，駕駛車牌號碼7Q-8270號
    自用小客車向前撞及證人甲○○之事實，坦白承認，惟矢口
    否認有何過失傷害之犯行，辯稱：當時其與證人甲○○駕駛
    之前開車輛都是在靜止等紅綠燈的狀態，其有稍微拉一下煞
    車，當時其低頭拿早餐，心想怎麼會撞到前方車輛，原來是
    其遭後方來車輕微撞了一下，才往前又撞到證人甲○○駕駛
    之車輛，因當時其是靜止的，如何保持安全距離，其並無過
    失，且質疑證人甲○○當時並無受傷，為何晚上證人甲○○
    去就診就有受傷，其不了解證人甲○○如何受傷云云。經查
    ：
（一）證人甲○○如何於上開時、地，因遭被告駕駛之前開車輛
      追撞致受有前開傷害之事實，業據證人甲○○迭於警詢、
      偵查中及本院審理時證述綦詳，並有臺中市警察局第一分
      局道路交通事故現場圖、調查報告表(一)(二)各1份、照片9張
      、林新醫院96年9月10日出具之診斷證明書及病歷影本各1
      份附卷可稽。
（二）被告雖辯以前詞為辯，惟證人甲○○於本院審理時已結證
      稱：「（檢察官問：當時你是否在等紅燈？）答：我是在
      等紅燈，前面有1台計程車，之後，後車就追撞我，追撞
      我之後，我有馬上下車，追撞我的被告也有馬上下車，被
      告開著的車子我有記下他車牌是7Ｑ8270號。（檢察官問
      ：下車之後，是否看到被告車子撞到你車子後方？）答：
      是的。我沒有看到被告後面還有其他車子。．．．（被告
      問：你如何確認我後面沒有車子？）答：事故發生時，一
      定會有人下車來看，下來看的人只有那3部車的車主，所
      以我確定就只有我們3部車發生車禍。．．．（審判長問
      ：被告下車第一時間，有無說他是被後方車子追撞後，才
      撞到你的車子？）答：完全沒有。（審判長問：當時被告
      在撞你車子之前，被告車子有無停止？）答：我在停等紅
      燈，且我的車子距離前車還有一段比平常間隔還更長一點
      的距離，我沒有注意後面的車子是否在靜止中，但是我被
      撞之後，我還有馬上踩煞車，踩了煞車後還是追撞到前面
      的車子，我與前車的距離約有半個車身的距離，被告撞到
      我車時，有發出很大聲，我前後的保險桿都有傷到內鐵。
      」等語，而證人即警員丙○○於本院審理時亦結證稱：證
      人甲○○駕駛的車子前、後面的保險桿都有損傷，證人甲
      ○○指說她前面有一部車子，後面的車子撞過來，她再撞
      到前面的車子等情，足見證人甲○○當時駕駛之車牌號碼
      9828-LR號自用小客車遭後方被告所駕駛之車牌號碼7Q-82
      70號自小客車碰撞的作用力甚猛，此當非處於靜止狀態中
      之車輛遭後方來車撞擊後，再推撞前車之作用力相抵後的
      力道所足以造成者，況觀諸卷附照片，被告所駕駛之車牌
      號碼7Q-8270號自用小客車後方並無明顯遭撞擊的痕跡，
      且被告於本院審理時亦供稱：當時其被撞得不是很嚴重，
      自發生事故後，該車都沒有去修繕等語，益見該車後方應
      無受外力撞擊情事，被告上開所辯其因後方車輛追撞始撞
      及證人甲○○云云，顯非真實，不足採信。被告應係駕車
      行進間，於低下頭拿早餐之際，一時不察，未注意與同車
      道前方證人甲○○所駕駛之車牌號碼9828-LR號自用小客
      車間保持隨時可以煞停之距離及車前狀況，直接自後方撞
      及該車，始造成前開交通事故方是。又人體遭撞擊晃動後
      ，如無明顯外傷，或因一時驚嚇等諸端原因而未立時查覺
      其他隱藏性傷害之情形者，比比皆是，證人甲○○既係於
      前開車禍發生日當天下午，陸續出現嘔吐等不適現象，復
      於就診後始知受有胸、腹部挫傷、頸部扭傷等傷勢，自難
      謂與常理有悖，被告上開所辯其不了解證人甲○○如何受
      傷云云，無非係事後卸責之詞，亦不足採憑。至證人甲○
      ○雖指稱：伊因前開交通事故另受有第4、5腰椎滑脫之傷
      害云云，惟查，證人甲○○係於97年3月5日前往上開醫院
      始診斷出受有該等傷害，固有林新醫院97年4月14日診斷
      證明書1份在卷可參，然此距前開交通事故已相隔達半年
      以上，復參以證人甲○○於本院審理時已陳稱：伊後來發
      生腰椎脫落的現象，醫師說有3種可能，第1個是年紀大，
      第2個是先天性，第3個是遭受撞擊所致等語，則該腰椎脫
      落之成因既非僅定於一端，又無從證明該傷害亦係前開交
      通事故之撞擊所致，本院自難併加以認定之，證人甲○○
      此部分指證，難認有據。
（三）汽車在同一車道行駛時，除擬超越前車外，後車與前車之
      間應保持隨時可以煞停之距離；汽車行駛時，駕駛人應注
      意車前狀況，並隨時採取必要之安全措施，為道路交通安
      全規則第94條第1項、第3項分別定有明文。查被告於警詢
      時既已自承其領有自小客車之駕駛執照，堪認前開交通規
      則為其知悉且應注意，而依前揭道路交通事故調查報告表
      所示當時天候晴天、路面柏油、乾燥、無缺陷、無障礙物
      、視距良好之情形下，亦無不能注意之情事。被告既係於
      駕車行駛間，因低頭拿早餐時不察，疏未注意與前車即證
      人甲○○所駕駛之上開自用小客車間保持隨時可以煞停之
      距離及車前狀況，始自後撞及該車，其有過失甚明。
（四）再者，前開交通事故經送往臺灣省臺中市區車輛行車事故
      鑑定委員會鑑定結果，認被告駕駛自小客車未保持安全距
      離、未注意車前狀況追撞前方暫停車輛並衍生連環事故，
      為肇事原因；證人甲○○駕駛自小客車及其前方不詳車號
      之營業小客車，均無肇事因素等情，此有該委員會97年3
      月20日中市行字第0975400817號函送之臺中市區970076案
      鑑定意見書1份在卷可參，且經送覆議結果，亦維持上開
      委員會之鑑定意見，有97年5月19日覆議字第0976201802
      號函1份附卷足憑。亦與本院為相同之認定。且證人甲○
      ○確因前開交通事故受有胸、腹部挫傷、頸部扭傷之傷害
      ，已如前述，被告之過失行為與證人甲○○所受該等傷害
      間並有相當之因果關係。
（五）綜上所述，事證明確，被告上開過失傷害犯行洵堪認定，
      應予依法論科。
二、核被告所為，係犯刑法第284條第1項前段之過失傷害罪。爰
    審酌被告並無前科，素行良好，有臺灣高等法院被告前案紀
    錄表及臺灣臺中地方法院檢察署刑案資料查註紀錄表各1份
    在卷可憑，應負全部肇事責任之過失程度，證人甲○○因本
    案交通事故所受傷勢尚輕，其肇事後仍未與證人甲○○達成
    和解及犯後仍飾詞卸責及檢察官具體求處執行1年2月有期徒
    刑，猶嫌過重等一切情狀，量處如主文所示之刑，並諭知易
    科罰金之折算標準。
乙、無罪部分：
一、公訴意旨另略以：被告除上開過失傷害犯行外，另於前開交
    通事故肇事致證人甲○○受有胸、腹部挫傷、頸部扭傷之傷
    害後，詎竟持「夏友鵬」名片交與證人甲○○互換名片，並
    對證人甲○○佯稱其在合作金庫銀行上班，且有重要會議要
    開後，未協助救護及靜候交通警察前往處理，即駕駛車牌號
    碼7Q-8270號自用小客車離開現場。嗣證人甲○○以該「夏
    友鵬」名片上之電話號碼，撥打電話向「夏友鵬」洽索賠醫
    療費、修繕費、交通費及精神賠償時，「夏友鵬」告以於前
    揭時、地，未駕車與證人甲○○發生碰撞事故後，證人甲○
    ○始報警並提供被告所駕駛7Q-8270號車輛之車號予警方，
    始為警循線查悉上情，因認此部分被告尚涉有刑法第185條
    之4之駕駛動力交通工具肇事，致人傷害而逃逸罪嫌云云。
二、公訴人認被告涉有此部分罪嫌，無非係以證人甲○○、丙○
    ○於偵查中之證述，且衡諸常情，茍被告所駕駛之前揭自小
    客車，係為他人所駕駛車輛追撞後，再追撞告訴人前揭自小
    客車，係其所駕駛前揭自小客車後方應會有被追撞痕跡，又
    茍被告駕駛前揭自小客車為他人所駕駛車輛，為何為要求對
    方留下個人資料或聯絡電話或記下對方車牌號碼？再者，茍
    其無意逃避責任，為何不留下正確個人資料及聯絡電話？又
    其若無肇事逃逸犯意，為何於收下告訴人名片後，不於事後
    主動與告訴人聯絡？為何不告知夏友鵬若有人打電話找其洽
    商車禍賠償事宜，請夏友鵬即時轉告其知悉或囑夏友鵬提供
    對方其聯絡地址、電話？被告所辯，顯意圖以他人名片，矇
    混其應負過失傷害，並藉以逃避其肇事責任，為其論罪之依
    據。惟訊據被告堅決否認有此部分駕駛動力交通工具肇事，
    致人傷害而逃逸之犯行，辯稱：當時其有下車詢問證人甲○
    ○身體有無怎樣，證人甲○○意識很清楚的回答說沒有，後
    來其告訴證人甲○○說要急著去開會，如果車子受損有問題
    的話願意負擔費用，並應證人甲○○之要求，以證人甲○○
    的手機將其前開車輛照相後才離開，照完相後，其拿名片給
    證人甲○○，方便日後聯繫，但在抽名片時可能因名片夾內
    夾雜著他人的名片，所以抽錯名片，並無肇事逃逸等語。
三、按犯罪事實應依證據認定之，無證據不得認定犯罪事實，又
    不能證明被告犯罪或其行為不罰者，應諭知無罪之判決，刑
    事訴訟法第154條第2項、第301條第1項分別定有明文。又認
    定不利於被告之事實，須依積極證據，苟積極證據不足為不
    利於被告事實之認定時，即應為有利於被告之認定，更不必
    有何有利之證據；認定犯罪事實所憑之證據，雖不以直接證
    據為限，間接證據亦包括在內，然而無論直接或間接證據，
    其為訴訟上之證明，須於通常一般之人均不致有所懷疑，而
    得確信為真實之程度者，始得據為有罪之認定，若其關於被
    告是否犯罪之證明未能達此程度，而有合理性懷疑之存在，
    致使無從形成有罪之確信，根據「罪證有疑，利於被告」之
    證據法則，即不得遽為不利於被告之認定。再事實之認定，
    應憑證據，如未能發現相當證據，或證據不足以證明，自不
    能以推測或擬制之方法，以為裁判之基礎，最高法院分別著
    有30年上字第816號、76年台上字第4986號、40年台上字第8
    6號判例可資參照。復按刑法第185條之4肇事逃逸罪規定之
    立法目的，應係促使駕駛人於肇事致死傷後，能對被害人即
    時救護，報告警察機關，以減少死傷，行為人之駕車肇事致
    人死傷雖非出於故意，但仍須知悉肇事致人死傷之事實，猶
    予逃逸，始足當之，若行為人不知其已肇事並致人死傷，縱
    然逃逸，亦與本罪之構成要件不合。經查：
（一）證人甲○○於上開時、地，遭被告駕車不慎自後撞及後，
      被告有馬上下來查看，當時證人甲○○並未察覺到有何不
      舒服，亦無外傷，也沒有向被告表示伊不舒服等情，已據
      證人甲○○於本院審理時指證在卷，核與證人丙○○於本
      院審理時結證稱：當時證人甲○○說沒有什麼明顯的外傷
      等情相符。足見被告於前開交通事故發生之第一時間內，
      確有迅速下車查看現場肇事之情形，且因見證人甲○○並
      無外傷，復又未受證人甲○○告知有何身體不適情事，堪
      認被告於事發時對證人甲○○已因前開交通事故受有胸、
      腹部挫傷、頸部扭傷之傷害乙節，毫無所悉，不得單憑其
      事後因故離開現場等情逕為被告不利之認定。公訴意旨認
      其有肇事逃逸之犯意，容有誤會。又證人甲○○於本院審
      理時復結證稱：當時被告堅持要離開，所以伊要將肇事車
      輛拍照，拍照時被告沒有阻擋等情，苟被告確有肇事逃逸
      之犯意者，其當無任由被告拍照取證自陷己身於不利之境
      地之理，益徵被告應無肇事逃逸之犯意及犯行甚明。
（二）至被告縱於肇事後曾交付「夏友鵬」名片，並於證人甲○
      ○詢問時有佯為合作金庫人員「夏友鵬」等舉止，然衡諸
      當時被告主觀上並不知證人甲○○受有傷害之前提下，其
      佯為他人之動機，或出於拖延賠償車損時間、增加證人甲
      ○○民事求償之困難等等緣由，實不一而足，其此部分行
      為或有不當，惟此並非前述刑法第185條之4立法保護之範
      疇，尚無從逕以該條刑責相繩。
四、綜上所述，公訴人所舉此部分證據，尚無從使本院就此部分
    形成對被告有罪之確信，不能證明被告亦有肇事逃逸之犯罪
    ，依法應諭知無罪之判決。
據上論斷，應依刑事訴訟法第299條第1項前段、第301條第1項，
刑法第284條第1項前段，第41條第1項前段，刑法施行法第1條之
1第1項、第2項前段，判決如主文。
中    華    民    國    97    年    9     月    30    日
                      臺灣臺中地方法院刑事第11庭
                            審判長法  官  王世華
                                  法  官  莊嘉蕙
                                  法  官  丁智慧
上正本證明與原本無異。
如不服本判決，應於收送達後10日內向本院提出上訴書狀（應敘
述具體理由並附繕本）。上訴書狀如未敘述理由，應於上訴期間
屆滿後20日內補提理由書於本院。
                                  書記官  林錦源
中    華    民    國    97    年    9     月    30    日
附錄本案論罪科刑法條全文：
刑法第284條第1項
因過失傷害人者，處6月以下有期徒刑、拘役或5百元以下罰金，
致重傷者，處1年以下有期徒刑、拘役或5百元以下罰金。


司法院資訊處製作；財團法人民間司法改革基金會備份。
